【裁判字號】    95,訴,243
【裁判日期】    950628
【裁判案由】    偽造文書等
【裁判全文】
臺灣嘉義地方法院刑事判決               95年度訴字第243號
公  訴  人  臺灣嘉義地方法院檢察署檢察官
被      告  甲○○原名何德壽.
上列被告因偽造文書等案件，經檢察官聲請簡易判決處刑（95年
度偵字第245號），本院認不宜以簡易判決處刑（95年度嘉簡第
547號），改依通常程序審理，經本院合議庭裁定由受命法官獨
任行簡式審判程序，判決如下：
    主  文
甲○○犯行使偽造私文書罪，處有期徒刑貳月；如附表所示偽造
之簽名，均沒收。又連續犯業務侵占罪，處有期徒刑柒月。應執
行有期徒刑捌月，緩刑貳年；如附表所示偽造之簽名，均沒收。
    事  實
一、甲○○自民國85年間某日起至93年1月間某日止，在嘉義市
    ○區○○路467號新光人壽保險股份有限公司（下稱新光公
    司）嘉義服務中心擔任保險業務員，業務範圍包含收取該公
    司保險費之業務，為從事業務之人。於85年3月13日，因需
    錢孔急，竟基於行使偽造文書之犯意，及意圖為自己不法所
    有，基於詐欺取財之犯意，在該公司櫃臺，於保險單質押貸
    款借據上，偽造乙○○之簽名2枚，及盜用乙○○之印章，
    加蓋乙○○之印文2枚，復接續在保單貸款申請計算書上，
    偽造乙○○之簽名1枚，並將乙○○之印章交給該公司不知
    情之成年承辦人員，在保單貸款申請計算書上蓋用乙○○之
    印章2枚，以上開方式偽造乙○○名義之保險單質押貸款借
    據、保單貸款申請計算書各1份，於上揭私文書偽造完成後
    ，行使交付於承辦人員，以此方式施用詐術，致使承辦人員
    陷於錯誤，誤認係乙○○借款而予撥款新臺幣（下同）28,8
    00元，足以生損害於乙○○及新光公司對於保戶以保險單質
    押借款業務之正確性。甲○○復意圖為自己不法所有，基於
    侵占之概括犯意，以代乙○○繳納保費為由，連續於91年2
    月5日、同年8月9日，將乙○○交付其持有欲支付保險費之
    支票各1紙（發票人均為鄭永輝，面額5萬元，票號各為HC00
    00000號、BC0000000號）易為所有，予以侵占入己，用以繳
    交自己負責之其他客戶之保費，並向新光公司領回溢繳之6,
    126元。
二、案經乙○○訴請臺灣嘉義地方法院檢察署檢察官偵查起訴，
    經本院合議庭裁定由受命法官獨任行簡式審判程序。
    理  由
一、訊據被告甲○○對於上揭犯罪事實，於本院準備程序及審理
    時均坦承不諱，並經告訴人乙○○於檢察事務官詢問時指訴
    屬實，另有保險單、契約要保書、新光公司94年4月26日（9
    4）新壽法務字第88號函及所附85年保單貸款作業程序、保
    險單質押貸款借據、95年5月18日（95）新壽法務字第150號
    函附之保單貸款申請計算書各1份等附卷可憑。又被告未經
    告訴人同意，偽造告訴人之簽名及盜用告訴人之印章，偽造
    保險單質押貸款借據、保單貸款申請計算書各1份並持以行
    使，自足以生損害於告訴人及新光公司對於保戶以保險單質
    押借款業務之正確性。綜上足認被告之自白與事實相符，本
    件事證明確，被告上開犯行，均堪予認定。至檢察官原起訴
    林青雲部分之犯罪事實，業經檢察官當庭縮減，應併敘明。
二、核被告所為，係犯刑法第216條、第210條之行使偽造私文書
    罪、同法第339條第1項詐欺取財罪及同法336條第2項業務侵
    占罪。被告利用不知情之承辦人員盜用告訴人印章，為間接
    正犯。又被告偽造告訴人簽名、盜用告訴人印章之行為為偽
    造私文書之階段行為，其偽造私文書後復持以行使，其偽造
    之低度行為為行使之高度行為所吸收，均不另論罪。被告前
    後2次業務侵占之犯行，時間緊接，犯罪構成要件相同，顯
    係基於概括犯意反覆為之，為連續犯，應論以業務侵占罪一
    罪，並加重其刑。被告所犯之行使偽造私文書罪、詐欺取財
    罪2罪，有方法、結果之牽連關係，為牽連犯，應從一重之
    行使偽造私文書罪處斷。又被告所犯之行使偽造私文書罪、
    業務侵占罪2罪，犯意各別，罪名有異，應予分論併罰。爰
    審酌被告之犯罪動機，行為之手段、次數、所獲利益，告訴
    人所生之損害，及坦承犯行之犯後態度良好，並與告訴人達
    成和解，求取諒解等一切情狀，各量處如主文所示之刑，並
    定其應執行之刑。查被告於91年間，因偽造文書案件，經本
    法院判處有期徒刑4月，如易科罰金，以3百元折算1日，緩
    刑3年，於92年1月27日判決確定，嗣緩刑期滿未經撤銷緩刑
    ，此有台灣高等法院被告全國前案紀錄表1份在卷可參，是
    被告刑之宣告失其效力，即視為未曾受有期徒刑以上刑之宣
    告，本件被告因失慮欠周而罹刑章，經此次刑之宣告，應知
    警惕而無再犯之虞，本院認其所受宣告之刑，以暫不執行為
    適當，爰併諭知緩刑2年，以啟自新。如附表所示偽造之告
    訴人簽名，應依刑法第219條規定宣告沒收。
據上論斷，應依刑事訴訟法第452條、第273條之1第1項、第299
條第1項前段，刑法第56條、第216條、第210條、第339條第1項
、第336條第2項、第55條、第51條第5款、第74條第1款、第219
條，判決如主文。
本案經檢察官李志明到庭執行職務
中    華    民    國    95    年    6     月    28    日
                    刑事第三庭    法  官  卓春慧
上列正本證明與原本無異。
如不服本判決，應於判決送達後10日內向本院提出上訴狀（應附
繕本）。告訴人或被害人如對於本判決不服者，應具備理由請求
檢察官上訴，其上訴期間之計算係以檢察官收受判決正本之日期
為準。
中    華    民    國    95    年    6     月    28    日
                                  書記官  江芳耀
附錄本案論罪科刑法條全文：
刑法第216條：
行使第210條至第215條之文書者，依偽造、變造文書或登載不實
事項或使登載不實事項之規定處斷。
刑法第210條：
偽造、變造私文書，足以生損害於公眾或他人者，處5年以下有
期徒刑。
刑法第339條第1項：
意圖為自己或第三人不法之所有，以詐術使人將本人或第三人之
物交付者，處5年以下有期徒刑、拘役或科或併科1千元以下罰金
。
刑法第336條：
對於公務上或因公益所持有之物，犯前條第1項之罪者，處1年以
上7年以下有期徒刑，得併科5千元以下罰金。
對於業務上所持有之物，犯前條第1項之罪者，處6月以上5年以
下有期徒刑，得併科3千元以下罰金。
前二項之未遂犯罰之。
附表：
┌──┬─────────────┬──────────┐
│編號│       文書名稱           │     偽造之簽名     │
├──┼─────────────┼──────────┤
│ 1  │   保險單質押貸款借據     │   乙○○簽名2枚    │
├──┼─────────────┼──────────┤
│ 2  │   保單貸款申請計算書     │   乙○○簽名1枚    │
└──┴─────────────┴──────────┘


司法院資訊處製作；財團法人民間司法改革基金會備份。
